【裁判字號】    92,聲,169
【裁判日期】    920317
【裁判案由】    
【裁判全文】
臺灣臺北地方法院民事裁定  九十二年聲字第一六九號
    聲  請  人  甲○○
    相  對  人  中寶建設有限公司
    法定代理人  趙大益
    相  對  人  丙○○
                戊○○
                辛○○○
                庚○○即鄭金.
                          住台北市○○區○○街一一八號
                丁○○○即鄭.
                          住基.
                己○○    住台北市○○區○○街一一一號二樓
                乙○○    住台北市○○區○○街一三五號
右當事人間發還擔保金事件，本院裁定如左：
    主      文
聲請駁回。
聲請程序費用由聲請人負擔。
    理      由
一、按返還擔保金，依民事訴訟法第一百零六條準用第一百零四條之規定，須符合：
    （一）應供擔保之原因消滅者；（二）訴訟終結後供擔保人證明已定二十日以上
    之期間催告受擔保利益人行使權利而未行使者之要件，法院始得裁定返還擔保金
    。又民法第九十五條第一項「非對話而為意思表示者，其意思表示以通知達到相
    對人時發生效力」，而所謂「達到」，係指意思表示達到相對人之支配範圍，置
    於相對人隨時可了解其內容之客觀之狀態而言，故於非對話而為意思表示時，自
    應將該意思表示送達於相對人實際住所地，方屬「達到」而生效力。
二、本件聲請意旨略以：聲請人與相對人間因請求清償債務事件，經本院以八十五年
    度裁全字第一八七○號假扣押裁定，准聲請人以新台幣（下同）二十萬元為擔保
    後，對於相對人之財產為假扣押，聲請人依前開裁定提存擔保金，並以本院八十
    五年度存字第二○四四號提存事件提存在案，茲聲請人業已撤銷假扣押之裁定，
    及撤回假執行之聲請，並定二十日以上之期限催告相對人行使權利，其中除相對
    人乙○○因招領逾期退回通知外，其餘相對人均已收受送達。而聲請人以書信通
    知相對人乙○○，相對人乙○○無正當理由拒絕收受，且已受郵局通知往取郵件
    ，該書信已達到相對人乙○○之支配範圍，相對人乙○○隨時可以瞭解其內容，
    應認已達到而發生效力。相對人均未於催告期限內行使權利，爰依法聲請返還擔
    保金等語。並提出假扣押裁定、提存書、執行處函、撤銷假扣押裁定、撤回執行
    聲請狀、存證信函及回執、招領逾期信封、執行處證明書等件為證。
三、經查，本件聲請人以相對人乙○○之戶籍地通知乙○○於二十日內行使權利，相
    對人乙○○因招領逾期而退回，固有退回信封及戶籍謄本可參，惟本院於八十五
    年五月十三日以相對人乙○○戶籍地即台北市○○街一三五號送達八十五年度執
    全字第一四三八號查封登記書，因相對人乙○○遷移新址不明而退回，其退回信
    封並載明「拆遷」二字，嗣本院執行處於八十五年八月十九日對相人乙○○為公
    示送達等情，有本院八十五年度執全字第一四三八號卷附退回公文信封及公示送
    達裁定足憑，而八十六年十一月二十日本院執行處之塗銷查封登記書亦因投遞多
    次無人收件而艮回，亦有前開執行卷附退回公文信封足參，可見乙○○是否實際
    住居於台北市○○街一三五號不明，則聲請人主張相對人乙○○已收受其催告行
    使權利通知而未於期限內起訴，即無可採。聲請人既未對全部相對人為合法之催
    告通知，則依前開規定請求返還擔保金，即有不合，應予駁回。
四、依民事訴訟法第九十五條、第七十八條，裁定如主文。
中      華      民      國    九十二    年      三      月     十七   日
                                            民事第五庭法      官  吳素勤
右正本證明與原本無異
如不服本裁定應於送達後十日內向本院提出抗告狀
中      華      民      國    九十二    年      三      月     十五     日
~B書記官  曾寶生


司法院資訊處製作；財團法人民間司法改革基金會備份。
